臺灣高雄地方法院刑事判決　　　　94年度交簡上字第37號
上 訴 人即
公　訴　人　臺灣高雄地方法院檢察署檢察官
上 訴 人即
被　　　告　乙○○
上列上訴人因過失傷害案件，不服本院高雄簡易庭93年度交簡字
第2395號第一審判決（聲請簡易判決處刑案號：臺灣高雄地方法
院檢察署92年度偵字第13705 號），提起上訴，本院管轄之第二
審合議庭判決如下：
    主  文
原判決撤銷。
乙○○因過失傷害人，處拘役肆拾日，如易科罰金，以參佰元折
算壹日。
    事  實
一、乙○○明知其未考取駕駛執照，並無駕駛許可憑證，竟貿然
    於民國（下同）93年1 月12日18時許，騎乘車牌號碼ZHD-24
    2 號輕型機車，沿高雄縣鳳山市○○路356 巷內由北往南方
    向行駛，準備穿越光遠路逆向進入高雄市○○路279 巷內，
    理應注意車輛行駛至交岔路口，因特殊需要另設有禁止跨越
    行駛之分向限制線時，即不得跨越行駛，而依當時天侯晴，
    夜間有照明、柏油路面乾燥無缺陷之情況，並無不能注意之
    情事，竟仍疏未注意而跨越光遠路上分向限制線逆向進入光
    遠路由西向東車道，途經光遠路275 號前，適有丙○○騎乘
    車牌號碼MUK-932 號重型機車沿光遠路由西向東方向行駛至
    前開地點，亦疏未注意車前狀況，二車因而發生碰撞，丙○○人車倒地，並受有左上臀挫傷、肱骨大結節骨折之傷害。
    而乙○○於肇事後，隨即於員警前往處理尚不知何人肇事而
    詢問時即表明係其肇事自首並接受裁判。
二、案經丙○○訴由臺灣高雄地方法院檢察署檢察官聲請簡易判
    決處刑。
    理  由
一、被告乙○○於偵查中及本院審理時固坦承有於前揭時地騎乘
    車牌號碼ZHD-242 號輕型機車與告訴人丙○○所騎乘車牌號
    碼MUK-932 號重型機車發生碰撞之事實，惟矢口否認有何過
    失情形，辯稱：告訴人超速又闖紅燈，臺灣省高屏澎區車輛
    行車事故鑑定委員會之鑑定意見書並未審酌，且交通隊所繪
    製的鑑識圖有煞車痕，但檢察官起訴的事實沒有提到煞車痕
    ，又現場圖只有伊的車及伊在現場，現場圖沒有告訴人及告
    訴人的車在現場，告訴人是自己去撞電線桿，不是被告撞的
    ，伊沒有過失。經查：(一)被告於前揭時、地，騎乘車牌號碼
    ZHD-242 號輕型機車與告訴人騎乘之車牌號碼MUK-932 號重
    型機車發生車禍事故之事實，業據被告供陳不諱，核與證人
    丙○○、甲○○、戊○○、丁○○於本院審理時到庭具結證
    述之情節相符，並有道路交通事故調查報告表、道路交通事
    故現場圖、交通事故現場勘驗圖各1 紙（以上文書依刑事訴
    訟法第159 條之4 第1 款規定，係公務員職務上製作之紀錄
    文書，且無顯不可信之情況，得作為證據）及車禍現場相片
    14張在卷可稽；而告訴人於車禍事故發生後，受有左上臀挫
    創傷、肱骨大結節骨折之傷害等事實，有高雄縣鳳山市大東
    醫院診斷證明書1 紙（依刑事訴訟法第159 條之4 第2 款規
    定，係從事業務之人於業務上製作之證明文書，且無顯不可
    信之情況，得作為證據）附卷可憑。(二)按汽車行駛時，駕駛
    人車輛行駛至交岔路口，因特殊需要另設有標線者，並應依
    其指示行車；劃設雙黃實線之分向限制線，用以劃分路面成
    雙向車道，禁止車輛跨越行駛並不得迴轉，此分別為道路交
    通安全規則第102 條第10款、道路交通標誌標線號誌設置規
    則第165 條第1 項、第2 項所定明文。本件被告騎乘輕型機
    車自光遠路356 巷口違規跨越光遠路上分向限制線而逆向斜
    越進入光遠路由西向東車道之事實，業據被告於本院審理供
    稱在穿越光遠路之前，伊有看到兩邊都是紅燈，光遠路確實
    沒有車，伊才跨越等語（見本院94年9 月22日審判筆錄第23
    頁）明確，是被告違規跨越分向限制線侵入告訴人行駛之光
    遠路由西向東車道，增加告訴人正常行使路權所不允許之風
    險，告訴人因而閃避不及而發生本件事故，自難以被告所辯
    稱其行為僅係交通違規並無刑事上過失為可採。(三)現場有無
    煞車痕？此據證人即本案車禍事故到場處理之員警甲○○於
    本院審理時到庭具結證稱現場未發現煞車痕，只有刮地痕等
    語（見本院94年9 月22日審判筆錄第4 至5 頁），參之道路
    交通事故調查報告表及道路交通事故現場圖僅繪有車牌號碼
    ZHD- 242號輕型機車刮地痕1.6 公尺、車牌號碼MUK-932 號
    重型機車刮地痕4.7 公尺，被告辯稱現場有煞車痕云云應係
    誤解。(四)告訴人丙○○有無闖紅燈及超速？被告既於警詢時
    稱未看見告訴人來車等語（見93偵13705 號卷第13頁背面警
    詢筆錄），而肇事現場之光遠路時速限制為50公里，有道路
    交通事故調查報告表、道路交通事故現場圖各1 紙附卷可參
    ，告訴人丙○○於警詢自承其當時騎乘機車時速為50公里，
    並未逾時速限制，卷內又無證據證明被告有闖紅燈及超速之
    行為，僅係被告單方面之臆測，尚無足採，亦與被告是否應
    負本件過失傷害之責無關；(五)告訴人丙○○是否自行衝撞電
    線桿導致受傷？據證人即告訴人於本院審理時到庭具結證稱
    ：「當時我被被告從左側衝撞後，我整個人車偏向右前方，
    倒地在光遠路義美食品店前機車慢車道上」等語（見本院94
    年9 月22日審判筆錄第12頁），經核與證人甲○○於本院審
    理時到庭具結證稱：「我有詢問被告當初發生車禍機車倒地
    的位置，並沿線尋找類似煞車痕、刮地痕的相關跡證，只有
    發現刮地痕」、「（問：被告有沒有講告訴人的機車，在他
    們撞在一起之後，還繼續往前衝撞倒電線桿？）沒有」等語
    （見本院94年9 月22日審判筆錄第5 頁）、證人戊○○於本
    院審理時亦到庭具結證稱：未看到告訴人撞到電線桿等語（
    見94年9 月22日審判筆錄第7 頁）互核相符，再參諸道路交
    通事故現場圖上告訴人所騎機車之刮地痕距離為4.7 公尺及
    現場照片，告訴人在雙方機車撞擊後，已無法控制行進方向
    ，以致沿路拖行4.7 公尺之刮地痕，如何再往前自行衝撞電
    線桿？被告所辯係告訴人自行撞到電線桿才受傷云云，與事
    實不符，不足採信。(六)綜合以上，本件被告行為確有過失，
    且其過失與告訴人之受傷間，具有相當因果關係，被告犯行
    堪以認定。至於原審及檢察官均以被告有未注意車前狀況及
    車輛行至無號誌路口支線道車未暫停讓幹線道車之過失，然
    依道路交通事故現場圖及照片顯示被告駕駛ZHD-242 號機車
    右側車身損壞，而告訴人駕駛之MUK-932 號機車車頭損壞之
    情形可知，本件事故係告訴人騎乘機車自被告所騎機車之右
    側衝撞，自難謂被告應負未注意車前狀況之過失，此外，被
    告係自光遠路356 巷口跨越光遠路上分向限制線而進入光遠
    路由西向東車道，是光遠路356 號向口係與光遠路由東向西
    車道為交岔路口，並非與光遠路由西向東車道為交岔路口，
    本件被告業已進入光遠路上由西向東車道，且告訴人係行駛
    在光遠路由西向東車道，並非在與光遠路356 巷口為交岔路
    口之由東向西車道上，是不能謂被告有支線道車未讓幹線道
    車先行之過失，附此敘明。
二、(一)核被告所為，係犯刑法第284 條第1 項前段之過失傷害罪
    。被告未取得駕駛執照仍騎乘輕型機車致告訴人丙○○受有
    左上臀挫創傷、肱骨大結節骨折之傷害，顯係無照駕駛致人
    受傷，應依道路交通管理處罰條例第86條第1 項之規定加重
    其刑至二分之一。又被告於犯罪被發覺前向前來處理之員警
    自承騎車肇事及接受裁判之事實，亦經證人即警員甲○○於
    本院審理時結證屬實（見本院94年9 月22日審判筆錄第4 頁
    ），應依刑法第62條前段減輕其刑。被告同時有刑之加重減
    輕事由，應依刑法第71條第1 項之規定，先加後減之。(二)原
    審據以論罪科刑，固非無見。但原審誤認被告為有駕駛執照
    之人，漏未依道路交通管理處罰條例第八十六條第一項之規
    定加重其刑，且誤以被告係未注意車前狀況及支線道車未讓
    幹線道車先行之過失，自有違誤。(三)被告以伊無過失而上訴
    請求撤銷改判無罪，顯無理由。(四)檢察官依告訴人請求提起
    上訴，主張被告犯罪後尚未與告訴人達成和解，其犯罪後態
    度不佳，原審未傳訊現場處理警員以查明被告是否符合自首
    要件，及原審量刑過輕為由，提起上訴等，亦漏未斟酌刑事
    訴訟法第449 條第1 項但書規定法院於簡易程序僅於有必要
    時，應於處刑前訊問被告，並未規定法院得於簡易程序任意
    調查證據，且原審業於判決書表明已斟酌「被告未注意車前
    狀況貿然行車，導致本件車禍，及其過失而肇致本件車禍之
    比例、告訴人所受之傷害、尚未與告訴人達成和解」等一切
    情狀，檢察官亦未具體表明原審量刑有何過輕之情形，是檢
    察官上訴亦無理由。(五)惟原審判決既有前述可議之處，自應
    由本院予以撤銷改判。爰審酌被告行車不遵守交通規則，因
    過失行為導致告訴人無端承受左上臀挫傷、肱骨大結節骨折
    之傷害，且因此傷害所影響日常生活之不便，犯後矢口否認
    犯行，並無悔意，迄今仍未能與告訴人達成和解以賠償告訴
    人所受損失，惡性非輕，惟念及被告年事已高，迄未曾受有
    期徒刑以上刑之宣告（見本院卷附臺灣高等法院被告前案紀
    錄表），且告訴人就其受傷亦同有過失等一切情狀，量處如
    主文所示之刑，並諭知易科罰金之折算標準。
據上論斷，應依刑事訴訟法第455 條之1 第1 項、第3 項、第36
9 條第1 項前段、第364 條、第299 條第1 項前段、道路交通管
理處罰條例第86條第1 項，刑法第11條前段、刑法第284 條第1
項前段、第62條前段、第71條第1 項、第41條第1 項前段，罰金
罰鍰提高標準條例第1 條前段、第2 條，判決如主文。
中　　華　　民　　國　　94　　年　　10　　月　　7 　　日
  　　　　　　　　交通法庭  審判長法　官  何秀燕
                                  法　官  戰諭威
                                  法  官  楊智守
以上證明與原本無異。
不得上訴。
中　　華　　民　　國　　94　　年　　10　　月　　7 　　日
                                  書記官  王美玲
附錄：論罪科刑法條
刑法第284條：
傷害人之身體或健康者，處3年以下有期徒刑、拘役或1,000元以
下罰金。因過失傷害人者，處六月以下有期徒刑、拘役或五百元
以下罰金，致重傷者，處一年以下有期徒刑、拘役或五百元以下
罰金。
從事業務之人，因業務上之過失傷害人者，處一年以下有期徒刑
、拘役或一千元以下罰金，致重傷者，處三年以下有期徒刑、拘
役或二千元以下罰金。
